臺灣花蓮地方法院刑事判決
111年度訴字第9號
公  訴  人  臺灣花蓮地方檢察署檢察官
被      告  卓志珍


選任辯護人  劉千綺律師
上列被告因偽造文書案件，經檢察官提起公訴（110年度偵字第4
134號），被告於本院準備程序中就被訴事實為有罪之陳述，經
本院合議庭裁定由受命法官獨任行簡式審判程序審理，並判決如
下：
    主  文
卓志珍犯行使偽造私文書罪，處有期徒刑貳月，如易科罰金，以
新臺幣壹仟元折算壹日。緩刑貳年。緩刑期間付保護管束，並應
向檢察官指定之政府機關、政府機構、行政法人、社區或其他符
合公益目的之機構或團體提供肆拾小時之義務勞務。
    事  實
一、卓志珍為卓志健之胞妹，卓尚義為其等父親，卓尚義於民國
    110年3月15日凌晨逝世。詎卓志珍利用代卓尚義生前管理其
    財務，而保管卓尚義於中華郵政公司帳號000-000000000000
    00號、壽豐鄉農會帳號000-0000000號等帳戶（下稱本案郵
    局帳戶及本案壽豐鄉農會帳戶）之存摺、印章之便，未經全
    體繼承人同意，即盜用卓尚義之印章，而基於接續行使偽造
    私文書之犯意，於附表所示時間，持其所保管卓尚義之存摺
    及印章等物，前往附表所示地點，冒用卓尚義名義填寫附表
    所示之取款憑條、提款單，復在其上盜蓋「卓尚義」之印鑑
    後，持向附表所示各金融機構不知情之承辦人員行使之，足
    生損害於全體繼承人、國稅局對遺產稅課徵、壽豐鄉農會及
    郵局對於客戶資料、存款管理之正確性。
二、案經卓志健訴由花蓮縣警察局吉安分局報告臺灣花蓮地方檢
    察署檢察官偵查起訴。
    理  由
一、被告卓志珍所涉犯刑法第216條、第210條之行使偽造私文書
    罪，核屬刑事訴訟法第273條之1第1項所定死刑、無期徒刑
    、最輕本刑為3年以上有期徒刑以外之罪，亦非高等法院管
    轄之第一審案件，而被告於準備程序中就被訴事實為有罪之
    陳述，經告知被告簡式審判程序之旨並聽取當事人及辯護人
    意見後，本院裁定進行簡式審判程序，是本案之證據調查，
    依刑事訴訟法第273條之2規定，不受同法第159條第1項、第
    161條之2、第161條之3、第163條之1及第164條至第170條等
    規定之限制。
二、上開事實，業據被告於偵查及本院準備程序、審理中坦承不
    諱（見核交卷第23至28頁、本院卷第44至45、57頁），核與
    證人即告訴人卓志健於警詢及偵查中之證述大致相符（見警
    卷第25至29頁、他卷第5至6頁、核交卷第23至28頁），並有
    本案郵局帳戶歷史交易清單、查詢12個月交易／彙總登摺明
    細（見警卷第31至33頁）、郵政存簿儲金提款單（見警卷第
    35頁）、本案壽豐鄉農會帳戶110年3月15日活期性存款取款
    憑條（見警卷第39頁）、被告於110年3月15日、16日提款之
    監視器影像截圖（見警卷第41至45頁）等資料在卷可稽，足
    信被告上開任意性自白與事實相符，堪以採信。綜上，本案
    事證明確，被告犯行足以認定，應依法論科。
三、論罪部分
　㈠核被告所為，係犯刑法第210條、第216條之行使偽造私文書
    罪。
　㈡被告於附表所示取款憑條、提款單上，盜蓋「卓尚義」印章
    之印文以偽造取款憑條、提款單，此乃偽造私文書之低度行
    為，為其偽造私文書之高度行為所吸收，又其偽造私文書之
    行為，為其行使之高度行為所吸收，均不另論罪。被告於附
    表所示之文書上偽造「卓尚義」之名義，係於密接之時間，
    本於單一目的接續所為，應論以接續犯之一罪。
四、量刑審酌理由
　㈠審酌被告逾越未得告訴人在內之全體繼承人同意，擅自持卓
    尚義之印章，偽造如附表所示之印文，使名義人所形諸於文
    書上之擔保功能無以確保，不無危及全體繼承人、國稅局對
    遺產稅課及郵局對於客戶資料、存款管理之正確性，而有害
    於文書之名義真正性，犯罪所生危害及損害已有相當之程度
    ，所為應值非難。
　㈡惟考量被告之動機、目的，係出於被告係因卓尚義於110年3
    月15日凌晨逝世，因此提領卓尚義於本案郵局帳戶及本案壽
    豐鄉農會帳戶內之存款，藉此支付卓尚義之醫療費用及喪葬
    費用等情，經證人即被告及告訴人之姊妹卓志惠證述在卷（
    見警卷第15至21頁、核交卷第23至28頁），並有被告提出之
    手寫帳本翻拍照片在卷可佐（見警卷第75至103頁），復參
    以本件起訴書不另為不起訴部分，已敘載：觀諸被告提供之
    臺灣基督教門諾會醫療財團法人（美崙）醫療費用收據、花
    蓮縣吉安鄉慈雲山公墓火化場使用許可證、宏元禮儀社治喪
    另記單收據等憑證在卷可稽，益徵被告提領之款項多用於支
    應卓尚義之生前醫療及後事等費用，則被告辯以無不法所有
    意圖，尚非無憑等語（見本院卷第9頁），準以此情，考量
    卓尚義生前之醫療費用，屬於其生前債務，為被繼承人所遺
    債務，即為遺產之一部分，而卓尚義之喪葬費用，實際為埋
    葬該死亡者有所支出，且依一般倫理價值觀念認屬必要者，
    性質上亦應認係民法第1150條之遺產管理之費用，亦應由遺
    產支付之，上開債務或費用，為方便遺產分割實行，及期共
    同繼承人間之公平，於遺產分割時，依法均應先由被繼承人
    之遺產扣除繼承人所享有之債權數額後，再分割遺產，是被
    告領取上開款項，既係用以支付卓尚義上開債務及先行處理
    遺產費用，縱其所為過程，不免因勢從權，而有便宜之舉，
    害及文書真正性之制度性法益，然其動機、目的，事涉至親
    喪葬，且非圖自利，對於罪責亦屬有相當之影響，仍得資為
    量刑上參考之有利依據。
　㈢除上開犯罪情狀，被告於本案發生後，與告訴人間於另案遺
    產糾紛當中，與其等手足，均於亡故退休（職）人員遺族代
    表領受遺屬一次金同意書、推派具領同意書補正簽名，有被
    告庭呈之上開文件可憑（見本院卷第61至63頁），此與被告
    於警詢時所提出之遺屬一次金同意書、推派具領同意書（見
    警卷第71至73頁），相互對照，可見確係全體繼承人以上開
    文件對告訴人領款之行為所為追認，追認僅影響民事代理之
    效力，與本案犯行之成立與否固然無涉，然準以此情，足認
    被告、告訴人間就本案犯行所生之損害，已有相關修復舉措
    ，另被告、告訴人雖仍持續就遺產事宜續行調解，業經被告
    陳明在卷（見本院卷第58頁），惟上開情形，依修復性司法
    之政策觀點加以評價，亦得於量刑上列為參考之評價因素。
　㈣此外，被告尚有以下行為人一般情狀可資參酌：被告犯後於
    偵查、審理均能坦承犯行，態度尚可，且被告前無任何前案
    執行紀錄（見臺灣高等法院被告前案紀錄表，見本院卷第15
    頁），為初犯，量刑上可資為量處較輕之刑的考量依據，被
    告於本院自述大學畢業，目前從事自由業，每月薪資約3萬
    元，未婚，無需扶養之人，家中經濟狀況勉持等家庭、經濟
    生活狀況（見本院卷第59頁）。
　㈤綜合卷內一切情狀，依罪刑相當原則，量處如主文所示之刑
    ，並諭知易科罰金之折算標準。
五、緩刑審酌理由
　㈠被告未曾因故意犯罪受有期徒刑以上刑之宣告等情，有前揭
    前案紀錄表可憑，是本案合乎刑法第74條第1項第1款之法定
    要件。本院審酌被告本次犯行固值非難，惟念及被告坦然面
    對錯誤，綜合評估被告上開犯罪情狀、家庭、經濟生活之一
    般情狀，衡量執行被告犯行所應執行刑罰之公共利益、如執
    行刑罰對被告所生人身自由或財產利益的潛在不利益、被告
    社會及家庭生活功能維持及對被告較為適切之處遇方式（機
    構內或社會內處遇），相較於逕予執行上開所宣告之刑，足
    信被告經此偵、審程序，當知所警惕，為避免短期自由刑所
    生之弊害，上開刑之宣告，以暫不執行為適當，爰依刑法第
    74條第1項第1款規定，宣告緩刑2年，以啟自新。
　㈡此外，本院考量運用緩刑宣告效果，為期被告能透過刑事程
    序達成適切個別處遇，並發揮對其社會生活關係之維持綜效
    ，爰依刑法第74條第2項第5款之規定，命被告應向執行檢察
    官所指定之政府機關、政府機構、行政法人、社區或其他符
    合公益目的之機構或團體提供40小時之義務勞動服務，併依
    同法第93條第1項第2款之規定，於緩刑期間內付保護管束，
    使被告得於接受上述社會內非機構式處遇，受到觀護人一定
    之監督、觀察及輔導，得以獲得社會復歸的支援，實現處遇
    個別化，並達到節制刑罰惡害的綜效，以符合緩刑制度目的
    。倘被告未遵循本院所諭知如主文所示緩刑期間之負擔，情
    節重大，足認原宣告之緩刑難收本判決所定個別處遇之預期
    效果，而有執行刑罰之必要者，依刑事訴訟法第476條及刑
    法第75條之1第1項第4款之規定，檢察官得向本院聲請撤銷
    上開緩刑之宣告，併予敘明。
六、沒收部分
　　附表所示取款憑條、提款單，固為供被告犯本件犯行所生及
    所用之物，然均經被告交付如附表所示各金融機構承辦人員
    持有之，已非屬被告所有之物；被告盜用「卓尚義」之印章
    ，所蓋用如附表所示之印文，係盜用取款憑條、提款單真正
    之印章所蓋用之印文，並非偽造之印文，爰均不依刑法第38
    條第2項、刑法第219條規定為沒收之宣告，附此說明。
據上論斷，應依刑事訴訟法第273條之1第1項、第299條第1項前
段，判決如主文。
本案經檢察官江昂軒提起公訴，檢察官羅美秀到庭執行職務。
中　　華　　民　　國　　111 　年　　3 　　月　　23　　日
　　　　　　　　　刑事第三庭    法　官　林育賢
以上正本證明與原本無異。
如不服本判決應於收受送達後20日內向本院提出上訴書狀，並應
敘述具體理由。其未敘述上訴理由者，應於上訴期間屆滿後20日
內向本院補提理由書(均須按他造當事人之人數附繕本)「切勿逕
送上級法院」。告訴人或被害人如對於本判決不服者，應具備理
由請求檢察官上訴，其上訴期間之計算係以檢察官收受判決正本
之日期為準。
辯護人依據刑事訴訟法第346條、公設辯護人條例第17條及律師
法第32 條第2項、第36條等規定之意旨，尚負有提供法律知識、
協助被告之義務（含得為被告之利益提起上訴，但不得與被告明
示之意思相反）。
因疫情而遲誤不變期間，得向法院聲請回復原狀。
中　　華　　民　　國　　111 　年　　3 　　月　　24　　日
                                書記官  鄭慧婷

附錄本案論罪科刑法條：
刑法第216條
行使第210條至第215條之文書者，依偽造、變造文書或登載不實
事項或使登載不實事項之規定處斷。
刑法第210條
偽造、變造私文書，足以生損害於公眾或他人者，處5年以下有
期徒刑。

附表：
編號 時間 地點 偽造方式 1 110年3月15日8時23分許 壽豐鄉農會志學分部（花蓮縣○○鄉○○路0段000號） 卓志珍在活期性存款取款憑條上，填載本案壽豐鄉農會帳戶之帳號、日期、提款金額8萬元後，盜用「卓尚義」之印章，在同前取款憑條印鑑欄內，盜蓋「卓尚義」之印文1枚。 2 110年3月15日8時35分許 中華郵政股份有限公司壽豐志學郵局（花蓮縣○○鄉○○路0段000號）  卓志珍在郵政存簿儲金提款單上，填載本案郵局帳戶之帳號、日期、提款金額35萬元後，盜用「卓尚義」之印章，在同前提款單印鑑欄內，盜蓋「卓尚義」之印文1枚 3 110年3月16日8時31分許 中華郵政股份有限公司壽豐志學郵局（花蓮縣○○鄉○○路0段000號） 卓志珍在郵政存簿儲金提款單上，填載本案郵局帳戶之帳號、日期、提款金額40萬元後，盜用「卓尚義」之印章，在同前提款單印鑑欄內，盜蓋「卓尚義」之印文1枚